臺灣板橋地方法院刑事判決　　　　　　　96年度訴字第1603號
公　訴　人　臺灣板橋地方法院檢察署檢察官
被　　　告　甲○○
　　　　　　　　　　（現於臺灣臺北監獄另案執行中）
上列被告因毒品危害防制條例案件，經檢察官提起公訴（96年度
毒偵字第3047號），被告於準備程序中為有罪之陳述，經本院合
議庭裁定改行簡式審判程序，判決如下：
    主  文
甲○○施用第一級毒品，累犯，處有期徒刑壹年貳月。
    事  實
一、甲○○前於民國87年間，因施用毒品，經法院裁定令入勒戒
    處所強制戒治期滿（指揮書執畢日期為民國87年7 月25日）
    ，嗣經本院以88年度簡字第198 號判決免刑確定：又於90年
    間，因施用毒品，經臺灣士林地方法院以90年度訴字第18 0
    號判決判處有期徒刑1 年、5 月，應執行刑有期徒刑1 年2
    月確定，於93年2 月29日縮刑期滿執行完畢（於本件構成累
    犯）；復於94年間，因施用毒品，再經臺灣士林地方法院以
    95年度訴字第422 號判決判處有期徒刑1 年，上訴後，經臺
    灣高等法院以95年度上訴字第3417號判決駁回上訴而確定。
二、甲○○明知海洛因業經毒品危害防制條例列為第一級毒品，
    不得非法持有、施用，竟於前受強制戒治執行完畢5 年內已
    再犯毒品危害防制條例之罪後，仍基於施用第一級毒品海洛
    因之犯意，於95年11月6 日凌晨1 、2 時許（起訴書載為於
    95年11月6 日下午1 時10分為警採尿前回溯26小時內某時許
    ），在臺北市○○區○○街181 號7 樓之6 內（起訴書載為
    不詳處所），以將海洛因摻入香菸內點火引燃施用之方式，
    而施用第一級毒品海洛因1 次。嗣其因另經臺灣臺北地方法
    院發佈通緝，為警於同日稍後緝獲，並採集其尿液送驗，結
    果呈鴉片類（嗎啡、可待因，乃人體施用海洛因之代謝反應
    ）陽性反應，始悉上情。
三、案經臺北市政府警察局中山分局移送臺灣士林地方法院檢察
    署呈請臺灣高等法院檢察署檢察長令轉臺灣板橋地方法院檢
    察署偵查起訴。
    理  由
一、前揭事實，業據被告莊登炎於本院準備程序、審理時坦承不
    諱，而被告為警查獲後所採集之尿液送驗後，經以氣相層析
    質譜儀法確認檢驗結果，於鴉片類呈陽性反應（可待因、嗎
    啡，乃人體施用海洛因後之代謝反應），此有臺灣尖端先進
    生技醫療股份有限公司95年11月15日所出具濫用藥物檢驗報
    告及臺北市政府警察局偵辦毒品案件尿液檢體委驗單各1 紙
    附卷可稽（見臺灣士林地方法院檢察署95年度毒偵字第2290
    號偵查卷第8 、10頁），足認被告上開施用第一級毒品海洛
    因之自白與事實相符。又按毒品危害防制條例於92年7 月9
    日修正公布，自93年1 月9 日施行，其中第20條、第23條將
    施用毒品之刑事處遇程序，區分為「初犯」及「5 年內再犯
    」、「5 年後再犯」，依其立法理由之說明：「初犯」，經
    觀察、勒戒或強制戒治後，應為不起訴處分或不付審理之裁
    定；經觀察、勒戒或強制戒治執行完畢釋放後，「5 年內再
    犯」者，因其再犯率甚高，原實施之觀察、勒戒及強制戒治
    既已無法收其實效，爰依法追訴或裁定交付審理。至於經觀
    察、勒戒或強制戒治執行完畢釋放後，「5 年後再犯」者，
    前所實施之觀察、勒戒或強制戒治已足以遮斷其施用毒品之
    毒癮，為期自新及協助其斷除毒癮，仍適用「初犯」規定，
    先經觀察、勒戒或強制戒治之程序。從而依修正後之規定，
    僅限於「初犯」及「5 年後再犯」二種情形，始應先經觀察
    、勒戒或強制戒治程序，倘被告於5 年內已再犯，經依法追
    訴處罰，縱其第3 次（或第3 次以上）再度施用毒品之時間
    ，在初犯經觀察、勒戒或強制戒治執行完畢釋放5 年以後，
    已不合於「5 年後再犯」之規定，且因已於「5 年內再犯」
    ，顯見其再犯率甚高，原實施觀察、勒戒或強制戒治，已無
    法收其實效，即應依該條例第10條處罰（最高法院95年5 月
    9 日95年度第7 次刑事庭會議決定意旨、最高法院95年度台
    非字第59 號 判決及同院95年度台非字第65號判決可資參照
    ）；茲被告於87年間，曾因施用毒品，經裁定令入勒戒處所
    強制戒治期滿，經本院以88年9 月4 日88年度簡字第19 8號
    判決免刑確定；又於90年間，再因施用毒品，經臺灣士林地
    方法院以90年8 月17日90年度訴字第180 號判決判處有期徒
    刑1 年、5 月，應執行刑有期徒刑1 年2 月確定，於93年2
    月29日縮刑期滿執行完畢；復於94年間，因施用毒品，另經
    臺灣士林地方法院於95年6 月9 日以95年度訴字第422 號判
    決判處有期徒刑1 年，上訴後，經本院以95年10月30日95年
    度上訴字第3417號判決駁回上訴而確定，此有卷附電腦列印
    臺灣士林地方法院90年度訴字第180 號及95年度訴字第42 2
    號判決書及本院被告前案紀錄表各1 件可按，足徵被告係於
    強制戒治執行完畢釋放後5 年內已再犯施用毒品罪，經依法
    追訴處罰，復犯本件毒品危害防制條例第10條之罪無疑。故
    本件事證明確，被告犯行洵堪認定。
二、查海洛因係毒品危害防制條例第2 條第2 項所稱之第一級毒
    品，不得持有、施用，被告竟持之施用，核其所為，係犯毒
    品危害防制條例第10條第1 項之施用第一級毒品罪。被告施
    用第一級毒品海洛因前持有海洛因行為，為其施用之高度行
    為所吸收，毋庸論罪。又被告於90年間，因施用毒品，經臺
    灣士林地方法院以90年8 月17日90年度訴字第180 號判決判
    處有期徒刑1 年、5 月，應執行刑有期徒刑1 年2 月確定，
    於93年2 月29日縮刑期滿執行完畢，有前述前案紀錄表可憑
    ，其於有期徒刑執行完畢後，5 年以內故意再犯本件有期徒
    刑之罪，應依刑法第47條第1 項規定，論以累犯，並加重其
    刑。爰審酌被告有多次施用毒品之素行（有前述刑案紀錄表
    可稽），暨被告犯罪所生危害、犯罪後態度等及其他一切情
    狀，量處有期徒刑1 年2 月。
三、另查，被告雖曾於95年7 月29日晚間9 時許起至同年月31日
    晚間8 時許止，在臺北市○○○路邊等處，接續施用海洛因
    數次，經臺灣高等法院以95年度上訴字第4810號刑事判決判
    處有期徒刑1 年2 月確定（以下簡稱前案），以上有前案判
    決書（臺灣士林地方法院檢察署96年度毒偵字第411 號偵查
    卷宗第3 至6 頁）及上開被告前案紀錄表在卷足佐。然因新
    刑法於95年7 月1 日施行後已廢止連續犯之規定，故本案與
    前案間即無裁判上一罪之關係；且參被告前案犯行所為時間
    ，相距本案已逾3 月，難謂彼此間有何時間密接之關係，復
    審酌被告先是於警詢時係否認本件施用毒品海洛因情節（臺
    灣士林地方法院檢察署95年度偵字第2290號偵查卷宗第5 頁
    ），繼並在臺灣臺北地方法院95年度訴字第1391號案件審理
    時自承：我施用毒品是心情不好。自95年7 月31日經警採尿
    後，我就打算不再施用海洛因。我最後1 次施用海洛因時間
    ，是95年7 月31日，確實時間已不記得了等語（參上開臺灣
    高等法院以95年度上訴字第4810號刑事判決書第3 頁）乙情
    ，可見被告本亦無意於95年7 月31日以後再為施用毒品海洛
    因之舉止無疑，況其間又查無證據證明被告曾持續不斷反覆
    實施同一施用毒品犯行，故在刑法評價上，依社會健全觀念
    ，應認被告本件施用毒品行為係屬另行起意所致，即與前案
    間並無所謂接續或集合犯之一罪關係（最高法院96年度台上
    字第2560號判決意旨參照），附此說明。
四、末查本件被告所犯施用第一級毒品案件，並非死刑、無期徒
    刑、最輕本刑為3 年以上有期徒刑之罪或高等法院管轄第一
    審案件，而其於準備程序進行中，被告先就被訴事實為有罪
    之陳述，經法官告知簡式審判程序之旨，並聽取公訴人及被
    告之意見後，本院認適宜改依簡式審判程序進行，爰依刑事
    訴訟法第273 條之1 第1 項、第284 條之1 規定，由本院合
    議庭以裁定由受命法官獨任進行簡式審判程序，併此敘明。
據上論斷，應依刑事訴訟法第273 條之1 第1 項、第299 條第1
項前段，毒品危害防制條例第10條第1 項，刑法第11條前段、第
47條第1 項，判決如主文。
本案經檢察官朱學瑛到庭執行職務。
中　　華　　民　　國　　96　　年　　6 　　月　　13　　日
　　　　　　　　　刑事第三庭法  官  蕭胤瑮
上列正本證明與原本無異。
如不服本判決，應於判決送達後十日內向本院提出上訴狀（應附
繕本），上訴於臺灣高等法院。
                            書記官  黃炎煌
中　　華　　民　　國　　96　　年　　6 　　月　　13　　日
附錄：本案論罪科刑法條全文
毒品危害防制條例第10條
施用第一級毒品者，處 6 月以上 5 年以下有期徒刑。
施用第二級毒品者，處 3 年以下有期徒刑。
